臺灣臺南地方法院刑事判決
111年度金訴字第415號
公  訴  人  臺灣臺南地方檢察署檢察官
被      告  馮建隆


上列被告因詐欺等案件，經檢察官提起公訴（111年度偵字第465
0、5910號），本院以簡式審判程序判決如下：
    主  文
馮建隆犯三人以上共同詐欺取財罪，處有期徒刑壹年。
扣案手機壹支，沒收。未扣案犯罪所得新臺幣壹萬陸仟元，沒收
，於全部或一部不能沒收時，追徵之。
    事實及理由
一、被告馮建隆所犯，係死刑、無期徒刑、最輕本刑為3年以上
    有期徒刑以外之罪，其於準備程序就被訴事實為有罪之陳述
    ，經受命法官告知簡式審判程序之旨，並聽取其與辯護人、
    公訴人之意見後，本院合議庭裁定由受命法官獨任進行審判
    程序。
二、本件犯罪事實及證據，均引用檢察官起訴書之記載（如附件
    ），並就證據部分增列：被告於本院之自白。
三、核被告所為，係犯刑法第339條之4第1項第2款之三人以上共
    同詐欺取財罪、洗錢防制法第14條第1項洗錢罪。被告與「
    喬喬」、沈知穎及其他不詳姓名之詐欺集團成員，就本件犯
    行，有犯意聯絡及行為分擔，為共同正犯。又其係以一行為
    同時觸犯上開罪名，為想像競合犯，應從一重之加重詐欺取
    財罪處斷。
四、按想像競合犯係一行為觸犯數罪名，行為人犯罪行為侵害數
    法益皆成立犯罪，僅因法律規定從一重處斷科刑，而成為科
    刑一罪而已，自應對行為人所犯各罪均予適度評價，始能對
    法益之侵害為正當之維護。因此法院於決定想像競合犯之處
    斷刑時，雖以其中最重罪名之法定刑作為裁量之準據，惟具
    體形成宣告刑時，亦應將輕罪之刑罰合併評價。基此，除非
    輕罪中最輕本刑有較重於重罪之最輕本刑，而應適用刑法第
    55條但書規定重罪科刑之封鎖作用，須以輕罪之最輕本刑形
    成處斷刑之情形以外，則輕罪之減輕其刑事由若未形成處斷
    刑之外部性界限，自得將之移入刑法第57條或第59條之科刑
    審酌事項內，列為是否酌量從輕量刑之考量因子。是法院倘
    依刑法第57條規定裁量宣告刑輕重時，一併具體審酌輕罪部
    分之量刑事由，應認其評價即已完足，尚無過度評價或評價
    不足之偏失（最高法院109年度台上字第3936號判決意旨參
    照）。查，被告就洗錢之犯罪事實，於偵訊及本院審理時均
    自白不諱，合於洗錢防制法第16條第2項「犯前二條之罪，
    在偵查或審判中自白者，減輕其刑」之規定，就所犯洗錢罪
    部分原應減輕其刑，惟依上開說明，被告犯行因想像競合犯
    之關係而從一重論以加重詐欺取財罪，就想像競合輕罪得減
    刑部分，爰於刑法第57條量刑時併予審酌，作為量刑之有利
    因子。
五、本院審酌被告參與詐欺集團，依指示為收款工作，使詐騙集
    團得以順利詐騙被害人、取得贓款並躲避查緝，危害社會治
    安，至屬不該，惟念其犯後坦承犯行，態度良好，就所犯洗
    錢部分，於偵審中自白，合於前述減刑規定，及其於本案並
    非擔任直接詐騙被害人之分工角色，非屬集團之核心要角，
    兼衡其於本院自述之智識程度、工作及家庭狀況等一切情狀
    ，量處如主文所示之刑。
六、扣案手機1支，為被告所有，以手機內之直播軟體UP與「喬
    喬」聯繫，業據被告於偵訊時供述在卷，應依刑法第38條第
    2項規定，予以宣告沒收。又被告於本案獲有新臺幣1萬6000
    元之報酬，核屬犯罪所得，雖未扣案，仍應依刑法第38條之
    1第1項前段、第3項規定，宣告沒收之，於全部或一部不能
    沒收時，追徵之。　　
據上論斷，應依刑事訴訟法第299條第1項前段、第273條之1第1
項、第310條之2、第454條第2項，判決如主文。
本案經檢察官鄭聆苓提起公訴，檢察官紀芊宇到庭執行職務。
中　　華　　民　　國　　111 　年　　8 　　月　　1 　　日
　　　　　　　　　刑事第十一庭  法　官　周宛瑩
以上正本證明與原本無異。
如不服本判決應於收受本判後20日內向本院提出上訴書狀，並應
敘述具體理由。其未敘述上訴理由者，應於上訴期間屆滿後20日
內向本院補提理由書狀（均須按他造當事人之人數附繕本）「切
勿逕送上級法院」。
  　　　　　　　　　　　　　　　書記官　李諾櫻
中　　華　　民　　國　　111 　年　　8 　　月　　1 　　日
附錄論罪法條：
洗錢防制法第14條第1項
有第二條各款所列洗錢行為者，處7年以下有期徒刑，併科新臺
幣5百萬元以下罰金。
中華民國刑法第339條之4
犯第339條詐欺罪而有下列情形之一者，處1年以上7年以下有期
徒刑，得併科1百萬元以下罰金：
一、冒用政府機關或公務員名義犯之。
二、三人以上共同犯之。
三、以廣播電視、電子通訊、網際網路或其他媒體等傳播工具，
    對公眾散布而犯之。
前項之未遂犯罰之。
附件：
臺灣臺南地方檢察署檢察官起訴書
                                     111年度偵字第4650號
                                     111年度偵字第5910號
　　被　　　告　馮建隆　男　OO歲（民國00年0月0日生）
　　　　　　　　　　　　住○○市○○區○○○○路00號
　　　　　　　　　　　　國民身分證統一編號：Z000000000號
上列被告因詐欺等案件，已經偵查終結，認應該提起公訴，茲將
犯罪事實及證據並所犯法條分敘如下：
　　　　　　犯罪事實
一、馮建隆與沈知穎（已歿，涉犯詐欺等罪嫌部分，另為不起訴
    之處分）、「喬喬」、「于高飛」等不詳姓名年籍資料之人
    ，共同意圖為自己不法之所有而基於三人以上詐欺取財、意
    圖掩飾或隱匿詐欺取財犯罪所得來源，或使他人逃避刑事追
    訴，而移轉犯罪所得之犯意聯絡，由沈知穎於民國110年12
    月間某時許，提供其所申設中國信託商業銀行帳號000-0000
    00000000號帳戶（下簡稱中國信託帳戶）資料與詐騙集團成
    員「于高飛」，並擔任車手工作，負責依指示領取被害人匯
    入帳戶內之款項，再由馮建隆依「喬喬」之指示，駕駛車牌
    號碼0000-00號自用小客車，向沈知穎收取所領得之詐騙款
    項後，另將款項交付與「喬喬」，而使犯罪所得因而遭其隱
    匿不知去向而難以追查該犯罪。嗣該詐欺集團中之某不詳成
    員，於111年1月4日18時40分許至翌日（5日）10時許止，佯
    以徐玉珠之姪子而以電話、LINE聯繫徐玉珠並偽稱：須借款
    繳納貨款云云，使徐玉珠陷於錯誤，而於111年1月5日11時3
    3分許，匯款新臺幣（下同）18萬元進入沈知穎前開中國信
    託帳戶內，復由沈知穎於同日12時23分許，自其前開中國信
    託帳戶內取款16萬元（餘款2萬元部分為其報酬）後，另依
    「于高飛」之指示，於同日13時14分許，在臺南市東區中華
    東路2段48巷與中華東路2段48巷17弄弄口處，將前開16萬元
    款項交付與馮建隆，而馮建隆於收受前開16萬元現金後，即
    當場交付與共同乘車之「喬喬」，並從中獲取現金1萬6,000
    元作為報酬，而與「喬喬」共同駕車離去現場。嗣經徐玉珠
    察覺有異而訴警處理，並經沈知穎於同日20時35分許自行向
    臺南市政府警察局玉井分局自首前開犯行，因而查悉。
二、案經徐玉珠訴由臺南市政府警察局玉井分局報告偵辦。
　　　　　　證據並所犯法條
一、上開犯罪事實，業據被告馮建隆於偵查中坦承不諱，核與證
    人徐玉珠於警詢中、證人沈知穎於警詢及偵查中具結證述情
    節相符，並有沈知穎中國信託帳戶存摺內頁、客戶資料、歷
    史交易明細表、車牌號碼0000-00號自用小客車車輛詳細資
    料報表、新北市政府警察局三重分局三重派出所受理詐騙帳
    戶通報警示簡便格式表、APP轉帳截圖照片、沈知穎LINE對
    話紀錄、車牌號碼0000-00號自用小客車車辨紀錄各1份、路
    口監視器畫面翻拍照片15張在卷可查，足證被告之任意性自
    白與事實相符，其犯嫌應堪以認定。
二、核被告所為，係犯刑法第339條之4第1項第2款之三人以上共
    同犯詐欺取財既遂、洗錢防制法第14條第1項之洗錢等罪嫌
    。被告所為上開犯行，與前揭詐欺集團之人員彼此間，具備
    犯意聯絡及行為分擔，請論以共同正犯。又被告所犯之加重
    詐欺取財罪嫌、洗錢罪嫌間，為一行為同時觸犯數罪名，應
    為想像競合犯，請僅從一重論以三人以上共同犯詐欺取財罪
    嫌。至本件被告之犯罪所得，請依刑法第38條之1第1項規定
    宣告沒收，倘於一部或全部不能或不宜沒收時，依同條第2
    項規定，追徵其價額。
三、依刑事訴訟法第251條第1項提起公訴。
　  此　致
臺灣臺南地方法院
中　　華　　民　　國　 111　　年　　4 　　月　　24　　日
　　　　　　　　　　　　　　　檢  察  官  鄭 聆 苓 
本件正本證明與原本無異
中　　華　　民　　國　 111　　年　　5 　　月　　3 　　日
                              書  記  官  林 靜 君
附錄本案所犯法條全文
中華民國刑法第339條之4
犯第 339 條詐欺罪而有下列情形之一者，處 1 年以上 7 年以
下有期徒刑，得併科 1 百萬元以下罰金：
一、冒用政府機關或公務員名義犯之。
二、三人以上共同犯之。
三、以廣播電視、電子通訊、網際網路或其他媒體等傳播工具，
    對公眾散布而犯之。
前項之未遂犯罰之。
洗錢防制法第14條
有第二條各款所列洗錢行為者，處 7 年以下有期徒刑，併科新
臺幣 5 百萬元以下罰金。
前項之未遂犯罰之。
前二項情形，不得科以超過其特定犯罪所定最重本刑之刑。